【裁判字號】    97,交聲,258
【裁判日期】    970811
【裁判案由】    違反道路交通管理處罰條例聲明異議
【裁判全文】
臺灣基隆地方法院交通事件裁定         97年度交聲字第258號
原處分機關
即移送機關  交通部公路總局臺北區監理所基隆監理站
異  議  人
即受處分人  乙○○
上列異議人即受處分人因違反道路交通管理處罰條例案件，對於
交通部公路總局臺北區監理所基隆監理站中華民國97年7 月16日
所為之處分（原處分案號：基監字第裁42-C00000000號），聲明
異議，本院裁定如下：
    主  文
異議駁回。
    理  由
一、原處分意旨略以：異議人即受處分人乙○○於民國97年6 月
    7 日晚間9 時22分左右，駕駛CI-9949 號自用小客車，途經
    設有燈光號誌管制之臺２線龍洞街口（往宜蘭方向；以下簡
    稱系爭路口）闖紅燈，為警攔停後製單舉發，核無不合，爰
    依道路交通管理處罰條例第53條第1 項規定，裁處異議人罰
    鍰新臺幣（下同）2,700 元，並依同條例第63條第1 項第3
    款規定，記違規點數3 點等語。
二、異議意旨則略以：異議人並無所指首開「闖紅燈」之違規事
    實；況且，舉發員警亦未就此違規情節詳予舉證，則其率以
    「闖紅燈」對異議人製單舉發，異議人自難甘服，爰於法定
    期間提起本件異議，求為撤銷原處分等語。
三、按「汽車駕駛人，行經有燈光號誌管制之交岔路口闖紅燈者
    ，處新臺幣一千八百元以上五千四百元以下罰鍰。」道路交
    通管理處罰條例第53條第1 項定有明文。且依同條例第63條
    第1 項第3 款規定，另應併記違規點數3 點。
四、經查：異議人於97年6 月7 日晚間9 時22分左右，駕駛CI-9
    949 號自用小客車，途經設有燈光號誌管制之系爭路口「闖
    紅燈」之違規事實，業據證人甲○○即本件舉發員警到庭結
    稱：「（問：本件是否係你舉發？）是。（問：本案舉發經
    過為何？）當時我與另一名同事駕駛巡邏車執行巡邏勤務，
    並且在幾個特定的定點執行闖紅燈的交通稽查。舉發地點即
    我與同事當日執行闖紅燈交通稽查的其中一個定點。（證人
    甲○○庭呈現場彩色照片1 張附卷）如照片所示，系爭路段
    為一個大彎道，為了怕駕駛人行經彎道因視覺阻礙而無法事
    先看到系爭路口的號誌變化，以致於車行抵達系爭路口時，
    來不及做紅燈停車的動作，所以在彎道的前方，也有一個號
    誌，該處號誌與系爭路口的號誌是『連動』的，換句話說，
    彎道前方號誌如果顯示圓形紅燈，就表示系爭路口的號誌也
    是圓形紅燈，藉此提醒駕駛人及早做減速準備停車的動作，
    以免駕駛人車抵路口措手不及。而且如我庭呈照片所示，我
    當時所在的執勤位置，除了可以清楚辨識系爭路口的號誌轉
    換，也可以同時清楚的辨識彎道前方號誌的轉換，所以我不
    可能看錯。舉發當時，我就是已經確認彎道前方號誌、系爭
    路口號誌轉為圓形紅燈『5 秒以後』，方目睹異議人駕駛車
    輛通過系爭路口，所以我才會攔停異議人駕駛車輛，並且當
    場對異議人製單舉發。... 我剛剛當庭所提出之彩色照片，
    其實是因為異議人被我們攔停以後，他當場表示不服，而且
    說要申訴，為了證明我們取締站立的位置，確實可以清楚辨
    識系爭路口及彎道前方的號誌變化，所以我們當天是在異議
    人走了以後，立刻拍攝如今日庭呈照片所示畫面」（本院97
    年8 月5 日訊問筆錄第2-3 頁）等語明確，並有證人甲○○
    當庭提出之現場照片1 紙附卷足考。茲異議人雖一再藉前詞
    置辯（稽其語意，異議人無非係指：(甲)本件未經以科學儀器
    照相採證，故而未能拍攝到異議人駕駛車輛於「紅燈」狀態
    闖越系爭路口之畫面；(乙)舉發員警片面之詞，自非可採）；
    然按警察取締交通違規事件，其以科學儀器照相採證者，固
    然足以據為交通違規事實之證明，惟就令囿於當場舉發而未
    以科學儀器照相採證，甚或礙於手動照相而未能即時拍攝違
    規情節，立法者亦未明文限制或排除「舉發警員目睹、耳聞
    」之證據能力或其證述內容對於違規事實之證明力。此觀立
    法者再再以明文立法方式容認執行交通稽查之員警「當場舉
    發」，暨「當場舉發」俱乏相類於「逕行舉發」之採證限制
    （例如，必須以「科學儀器照相採證」等）自明（道路交通
    管理處罰條例第7 條、第7 條之2 規定參照）。據此，取締
    員警就交通違規事實之親身經歷見聞，當亦足可恃為此類交
    通事件違規事實之證據，而要非所有交通違規事件倘未經科
    學儀器照相採證即一概不能恃以認定！更何況，細稽證人甲
    ○○到庭所證上開情節，亦核無矛盾、齟齬或違背經驗、論
    理法則之處，則其所證內容，當足供本院憑以判斷、認定違
    規事實之存在！尤以警察外出執行巡邏勤務，究否應按其人
    數配置相當精密而足可即時採證之科學儀器？又相關單位究
    否應按道路劃設以頻密於各該路口安置自動照相設備？非特
    不容法院擅憑己意涉入審查，尤屬立法者授權主管機關得本
    其職權自為行政裁量之範疇！是倘主管機關綜觀政府經費、
    預算、人員編製，乃至當地治安、交通等各項客觀因素為而
    詳予評估之後，認為巡邏勤務並無配置精密儀器之必要，或
    其相關路口俱無安置自動採證設備之需求，本院又何能祇以
    此類交通違規舉發「未經以科學儀器照相採證致未能拍攝到
    異議人駕駛車輛於紅燈狀態闖越系爭路口之採證畫面」等情
    詞，即在舉發員警到庭所證情節核無矛盾、齟齬暨違背經驗
    、論理法則之情況下，毫無道理的逕將舉發員警之親身見聞
    排除於此類證據之外？遑論異議人反藉此倒果為因而諸多推
    諉！是異議人徒憑「本件未經以科學儀器照相採證，故而未
    能拍攝到異議人駕駛車輛於『紅燈』狀態闖越系爭路口之畫
    面」云云，空言對員警舉發情節濫加指摘，自非可採；證人
    甲○○到庭之所證，應與事實相符並為可採。
五、綜上，因認本件違規事實明確，原處分機關援引首開規定，
    對異議人為首揭裁處，亦屬適法，且無不當；異議人猶執前
    詞置辯，尚無理由，應予駁回。
六、據上論斷，應依道路交通案件處理辦法第19條，裁定如主文
    。
中    華    民    國    97    年     8    月    11    日
                  交通法庭法  官    王慧惠
以上正本證明與原本無異。
對於本件裁定如有不服，應於收受送達後5 日內，向本院提出抗
告書狀，敘述抗告之理由，抗告於臺灣高等法院。
中    華    民    國    97    年     8    月    11    日
                          書記官    王一芳


司法院資訊處製作；財團法人民間司法改革基金會備份。
